臺灣高等法院刑事判決
108年度上訴字第4157號
上  訴  人
即  被  告  賴政吉



選任辯護人  陳俊成律師
上列上訴人因違反槍砲彈藥刀械管制條例案件，不服臺灣新北地
方法院108 年度訴字第613 號，中華民國108 年9 月11日第一審
判決（起訴案號：臺灣新北地方檢察署108 年度偵字第1154號）
，提起上訴，本院判決如下：
    主  文
上訴駁回。
    事  實
一、賴政吉明知具有殺傷力之槍枝及子彈，係屬槍砲彈藥刀械管
    制條例所列管之物品，未經中央主管機關許可，不得持有、
    寄藏，竟基於寄藏具有殺傷力之槍枝及子彈之犯意，於民國
    106 年12月底某日，在新北市三峽區中華路附近某公園，受
    黃寶田（於107年4月27日死亡）之請託，代為保管具有殺傷
    力之由土耳其ATAKARMS廠ZORAKI 925-TD型空包彈槍，換裝
    土造金屬槍管而成之改造手槍1 枝（槍枝管制編號：000000
    0000號，含彈匣1 個)及具殺傷力之由口徑9mm制式空包彈組
    合直徑約9.0mm金屬彈頭而成之非制式子彈共55顆，並將之
    攜回新北市○○區○○里○○000 ○0 號住處藏放。嗣於107 年12
    月16日晚間21時25分許，賴政吉騎乘置物箱內放置有上開槍
    、彈之車牌號碼000-0000號普通重型機車外出，行經新北市
    三峽區中正路1 段、光明路口時，因行跡可疑而為警攔檢，
    復經警徵得其同意，對前開機車執行搜索，當場扣得上開改
    造槍枝及子彈（子彈經送鑑定試射擊發後，尚餘37顆扣案）
    。
二、案經新北市政府警察局三峽分局報告臺灣新北地方檢察署檢
    察官偵查起訴。
    理  由
壹、程序部分：
    本院援引之下列證據資料（包含供述證據、文書證據等），
    並無證據證明係公務員違背法定程序所取得。又檢察官、被
    告賴政吉及其辯護人於原審準備程序、審理時及本院審理時
    ，對原審及本院所提示之被告以外之人審判外之供述，包括
    供述證據、文書證據等證據，就證據能力均未表示爭執，且
    迄言詞辯論終結前並未聲明異議，亦無顯有不可信之情況與
    不得作為證據之情形，本院審酌上開證據資料製作時之情況
    ，尚無違法不當及證明力明顯過低之瑕疵，認為以之作為證
    據應屬適當，是依刑事訴訟法第159 條至第159 條之5 規定
    ，本院所引用供述證據及文書證據均有證據能力。
貳、實體部分：
一、事實之認定：
  ㈠訊據上訴人即被告賴政吉對於上開事實迭於警詢、偵查、原
    審及本院審理時均坦承不諱（見偵卷第18、77至79、101至1
    03頁、原審卷第60、88頁、本院卷第66至71頁），並有自願
    受搜索同意書、搜索扣押筆錄、扣押物品目錄表及查獲時現
    場照片在卷可稽（見偵卷第21至28、31頁），且有附表所示
    之改造手槍、非制式子彈扣案可資佐證。
  ㈡扣案之槍彈，經送內政部警政署刑事警察局以檢視法、性能
    檢驗法、試射法鑑定，鑑定結果認為：「一、送鑑手槍1枝
    （槍枝管制編號：0000000000號），認係改造手槍，由土耳
    其ATAKARMS廠ZORAKI 925-TD型空包彈槍，換裝土造金屬槍
    管而成，擊發功能正常，可供擊發適用子彈使用，認具殺傷
    力。…四、送鑑子彈55顆，認均係非制式子彈，由口徑9mm制
    式空包彈組合直徑約9.0mm金屬彈頭而成，採樣18顆試射，
    均可擊發，認具殺傷力」等情，有內政部警政署刑事警察局
    108年3月26日刑鑑字第1078027687號鑑定書暨上開槍、彈影
    像照片在卷可憑（見偵卷第109至116頁）。
  ㈢綜上所述，足認被告出於任意性之自白核與事實相符，可以
    採信。本件事證明確，被告上開未經許可，寄藏可發射子彈
    具殺傷力之改造手槍及子彈之犯行，均堪認定，皆應予依法
    論科。  
二、論罪之說明：
  ㈠核被告所為，係犯槍砲彈藥刀械管制條例第8 條第4 項之非
    法寄藏可發射子彈具殺傷力之槍枝罪及同條例第12條第4 項
    之非法寄藏具殺傷力之子彈罪。被告持有該具殺傷力之槍枝
    、子彈之行為，為其寄藏行為之當然結果，均不另論罪（最
    高法院74年台上字第3400號判例意旨參照）。
  ㈡被告未經許可寄藏槍彈，寄藏之繼續，為行為之繼續，並非
    犯罪狀態之繼續，亦即一經寄藏槍彈，罪即成立，然其犯罪
    之完結須繼續至寄藏行為終了時為止，各僅論以一罪。
  ㈢被告以一寄藏行為同時觸犯上開2 罪，為想像競合犯，應依
    刑法第55條規定，從一重之非法寄藏可發射子彈具殺傷力之
    槍枝罪處斷。
  ㈣本件有刑法第59條規定之適用：
  1.按刑之量定，為求個案裁判之妥當性，法律固賦予法院裁量
    權，但此項裁量權之行使，除應依刑法第57條規定，審酌行
    為人及其行為等一切情狀，為整體之評價，並應顧及比例原
    則與平等原則，使罪刑均衡，輕重得宜，以契合社會之法律
    感情；又刑法第59條規定犯罪之情狀可憫恕者，得酌量減輕
    其刑，其所謂「犯罪之情狀」，與同法第57條規定科刑時應
    審酌之一切情狀，並非有截然不同之領域，於裁判上酌減其
    刑時，應就犯罪一切情狀（包括第57條所列舉之10款事項）
    ，予以全盤考量，審酌其犯罪有無可憫恕之事由（即有無特
    殊之原因與環境，在客觀上足以引起一般人之同情，以及宣
    告法定低度刑，是否猶嫌過重等等），以為判斷（最高法院
    95年度台上字第788號判決意旨參照）。
  2.查槍砲彈藥刀械管制條例第8條第4項之非法寄藏可發射子彈
    具殺傷力之槍枝罪，乃法定最低本刑為有期徒刑3年以上有
    期徒刑之罪，被告收受寄藏上開槍枝、子彈之時間雖將近1
    年，然無證據顯示被告有持上開槍枝、子彈為不法使用，且
    其於收受寄藏行為之始，年僅17歲，為警查獲時則甫年滿18
    歲，年輕識淺，犯罪後亦始終坦承犯行，本院案發前，其並
    無刑事犯罪紀錄，與一般持有槍彈者多為販毒者、幫派份子
    擁槍自重之情形有異，其犯罪情狀顯可憫恕，客觀上足以引
    起一般同情，倘處以法定最低刑有期徒刑3 年，猶嫌過重，
    爰依刑法第59條之規定酌減其刑。
三、維持原判決及駁回上訴之理由：
  ㈠原判決以被告犯罪事證明確，適用槍砲彈藥刀械管制條例第8
    條第4項、第12條第4項，刑法第11條前段、第55條、第59條
    、第42條第3項前段、第38條第1項第1款等規定，並審酌被
    告非法寄藏具殺傷力之槍枝、子彈，時間將近1 年，所寄藏
    之有殺傷力之改造手槍數量雖僅有1 枝，但子彈數量高達55
    顆，對社會治安所生之潛在危險非低，犯罪所生之危害尚非
    輕微，兼衡其素行及其犯罪動機、目的、手段、高中畢業之
    智識程度（見偵卷第17頁），自陳從事拋光鐵製品之工作，
    家中尚有同住之母親，現甫入伍之家庭生活及經濟狀況（見
    原審卷第89頁、本院卷第70頁）、犯後坦承犯行之態度等一
    切情狀，量處有期徒刑1 年10月，併科新台幣（下同）6萬
    元，罰金如易服勞役，以1千元折算1日；復就沒收說明：1.
    扣案上開具殺傷力之改造手槍1 枝（如附表編號1所示）及
    具殺傷力之子彈37顆（原扣案55顆，經採樣18顆試射擊發後
    ，尚餘37顆扣案，如附表編號2 所示），均屬違禁物，應依
    刑法第38條第1 項規定宣告沒收。至經試射擊發後所剩彈頭
    、彈殼，因均不具有子彈之功能，已無殺傷力，而非屬違禁
    物，不予宣告沒收；2.被告為警查獲時另扣得不具殺傷力之
    槍枝1 枝、霰彈4 顆，及偵查中經被告提出由檢察官查扣之
    手機1 支，均非違禁物，亦難認與本案被告犯行有關，不予
    宣告沒收。
  ㈡經核原判決認事用法均無違誤，量刑亦屬妥適。被告上訴以
    原判決量刑太重，請求酌減其刑或給予緩刑云云。惟按：關
    於刑之量定，係實體法上賦予法院得為自由裁量之事項，倘
    其量刑已以行為人之行為罪責為基礎，並斟酌刑法第57條各
    款所列情狀，在法定刑度內，酌量科刑，如無偏執一端，致
    明顯失出失入情形，上級審法院即不得單就量刑部分遽指為
    不當或違法。經查：原判決已逐一剖析，並就卷內證據資料
    參互審酌，認定被告確有如事實欄所載之未經許可寄藏具有
    殺傷力之槍、彈犯行，並斟酌被告持有1 枝槍、55顆子彈對
    社會治安所生危害程度，且審酌刑法第57條各項事由，亦說
    明被告年輕識淺而為本案犯行，犯後亦始終坦承犯行，並有
    輕法重之顯堪憫恕情形，已適用刑法第59條酌減其刑規定之
    要件，業如前述；至被告請求宣告緩刑乙節，被告前雖未曾
    因故意犯罪受有期徒刑以上刑之宣告，有本院被告前案紀錄
    表附卷可稽，然被告非法寄藏具殺傷力之槍枝、子彈，時間
    將近1 年，所寄藏之槍枝數量雖僅有1 枝，但子彈數量達55
    顆，對社會治安確存在潛在危險，本院查無以暫不執行刑罰
    為適當而得宣告緩刑之情形。是被告上訴意旨請求再減輕其
    刑並給予緩刑，均無理由，應予駁回。
據上論斷，應依刑事訴訟法第368 條，判決如主文。
本案經檢察官曾信傑提起公訴，檢察官謝宗甫到庭執行職務。
中    華    民    國    109   年    3     月    11    日
                  刑事第十七庭  審判長法  官  鄭水銓 
                                      法  官  鍾雅蘭
                                      法  官  黃雅芬
以上正本證明與原本無異。
如不服本判決，應於收受送達後20日內向本院提出上訴書狀，其
未敘述上訴之理由者並得於提起上訴後20日內向本院補提理由書
（均須按他造當事人之人數附繕本）「切勿逕送上級法院」。
                                      書記官  鄭雅云
中    華    民    國    109   年    3     月    11    日
附表：
編號  應沒收之槍、彈及數量   1 由土耳其ATAKARMS廠ZORAKI 925-TD型空包彈槍， 換裝土造金屬槍管而成之改造手槍壹枝(槍枝管制  編號：0000000000，含彈匣壹個)。   2 由口徑9mm制式空包彈組合直徑約9.0mm金屬彈頭而 成之非制式子彈共參拾柒顆。 

附錄：本案論罪科刑法條全文
槍砲彈藥刀械管制條例第8 條：
未經許可，製造、販賣或運輸鋼筆槍、瓦斯槍、麻醉槍、獵槍、
空氣槍或第 4 條第 1 項第 1 款所定其他可發射金屬或子彈具
有殺傷力之各式槍砲者，處無期徒刑或 5 年以上有期徒刑，併
科新臺幣 1 千萬元以下罰金。
未經許可，轉讓、出租或出借前項所列槍枝者，處 5 年以上有
期徒刑，併科新臺幣 1 千萬元以下罰金。
意圖供自己或他人犯罪之用，而犯前二項之罪者，處無期徒刑或
7 年以上有期徒刑，併科新臺幣 1 千萬元以下罰金。
未經許可，持有、寄藏或意圖販賣而陳列第 1 項所列槍枝者，
處 3 年以上 10 年以下有期徒刑，併科新臺幣 7 百萬元以下罰
金。
第 1 項至第 3 項之未遂犯罰之。
犯第 1 項、第 2 項或第 4 項有關空氣槍之罪，其情節輕微者
，得減輕其刑。

槍砲彈藥刀械管制條例第12條：
未經許可，製造、販賣或運輸子彈者，處 1 年以上 7 年以下有
期徒刑，併科新台幣 500 萬元以下罰金。
未經許可，轉讓、出租或出借子彈者，處 6 月以上 5 年以下有
期徒刑，併科新台幣 300 萬元以下罰金。
意圖供自己或他人犯罪之用，而犯前二項之罪者，處 3 年以上
10 年以下有期徒刑，併科新台幣 700 萬元以下罰金。
未經許可，持有、寄藏或意圖販賣而陳列子彈者，處 5 年以下
有期徒刑，併科新台幣 300 萬元以下罰金。
第 1 項至第 3 項之未遂犯罰之。